臺灣高等法院臺南分院刑事判決　　　　　96年度上易字第14號
上　訴　人
即　被　告　甲○○
上列上訴人因竊盜案件，不服臺灣臺南地方法院95年度易字第
233號中華民國95年11月16日第一審判決（起訴案號：臺灣臺南
地方法院檢察署95年度偵字第3330號及移送併案號：95年度偵字
第9774號、第9975號），提起上訴，本院判決如下：
    主  文
上訴駁回。
　　事　實
一、甲○○前於民國（下同）90年間，曾犯偽造文書罪，經本院
    判處有期徒刑六月確定，於91年10月5日執行完畢，猶不知
    悔改，復基於意圖為自己不法所有之概括犯意，連續於附表
    所示時、地，以附表所示方式竊取財物 (詳如附表之記載)
    ，為警當場查獲，並扣得被告所有如附表編號一所示之鐵剪
    及附表編號三所示之斜口鉗各1支。
二、案經臺南市警察局第六分局分別報請臺灣臺南地方法院檢察
    署檢察官偵查起訴及移送併案審理。
    理　由
甲、程序部分：本件證人郭淑貞、陳淑媛、王國安等於警訊之證
    述，雖係被告以外之人於審判外之陳述，惟檢察官、被告於
    原審審判程序同意作為證據，且亦查無該等言詞陳述作成時
    ，有何顯不可信之不適當情況，依照刑事訴訟法第159條之5
    第1項之規定，自得採為本案認定犯罪事實之證據。
乙、實體部分：
    (一)訊據上訴人即被告甲○○固坦承於附表所示編號一、二
        之時、地，拿取電線，惟辯稱：上開電線均在空屋及廢
        棄庭院內檢拾的，並非竊取。而附表編號三部分，係受
        人雇用去整理鷹架的 ，並無竊取之犯行等語。惟查：
        (I)附表編號一部分：被告對於附表編號一所示時、地
            ，持兇器鐵剪一支竊取國防部空軍四四三聯隊宿舍
            內之電線2捲之事實，迭據其在警訊、偵查、原審
            及本院審理時，坦白承認 (詳臺南市警察局第六分
            局南市警六刑字第00950000164號卷第1頁、第2頁
            、95年偵字第3303號卷第19頁、第20頁、原審卷第
            15頁、第16頁、第17頁第92頁、本院96年1月16日
            筆錄)，核與證人郭淑貞於警訊及原審所稱：臺南
            市○○路○段270巷42弄15號係志開眷村，上開眷
            村是空軍在管理，當時已經點交給軍方管理，每天
            巡邏管理很多次，且有幾個地方有貼告示牌，載明
            係軍中物品，一般人不要進入去裡面拿東西，並未
            同意被告進去取物等語( 詳臺南市警察局第六分
            局南市警六刑字第00950000164號卷第3頁、原審卷
            卷第86頁、第87頁），足證臺南市○○路○段270
            巷42弄15號之處所，係國防部所有之空軍志開眷村
            ，每日有派員巡邏管理，亦有張貼告示牌公告該處
            之物品為軍中物品，禁止一般人隨意進入，且該眷
            村外觀整齊而非雜亂無章之住宅，內部亦整理清潔
            ，顯屬於有人管理之狀態，而被告當時並取得電線
            2捲以觀，足見被告係持該鐵剪一支剪取所得，甚
            為明確，又該處既非被告之住所，亦非其親友家中
            ，被告又何須大費周章持鐵剪至該處，益徵被告係
            竊盜之行為無訛，其主觀上確有意圖為自己不法所
            有之竊盜犯意，甚為顯然。
        (II)附表編號二部分：被告雖辯稱：該處庭院荒蕪，認
            係廢棄之物而予檢拾，無不法所有云云，惟據證人
            即空軍443聯隊政戰官林正昌於警訊時供稱：因接
            獲興中里里長通知，始知悉空軍443聯隊所列管之
            眷村房舍電線遭竊，該眷舍於95年1月1日由空軍後
            勤司令部移交空軍443聯隊列管 (詳臺南市警察局
            第六分局南市警六刑偵字第566號卷第4頁、第5頁
            )，並於原審證稱：臺南市○區○○街7巷18弄是志
            開眷村範圍，迄今尚未拆遷 ，大部分已經點交，
            因為有些搬遷戶，還沒有配合搬遷，還住在那邊，
            有幾個地方有架設公告 ，表明係軍方管理，一般
            人不得進入等語（詳原審卷第90頁） ，足證臺南
            市○區○○街7巷18弄附近，係屬軍方所管理之處
            所，軍方亦有豎立告示牌，均足使一般人明瞭該處
            並非遭廢棄而無人使用之處所，目前仍為軍方管理
            ，依此依一般社會觀念客觀判斷，該處所放置之物
            品，均為他人所有，不得擅自取走，甚為顯明。而
            關於電話線部分，重達六十二公斤之軍用電線，有
            贓物認領保管單一紙附卷可稽，依現場照片八幀所
            示，臺南市○○街7巷18弄內所放置之電話線數量
            非少，該處內外亦屬整齊，一望即知係有人管理之
            處所，非屬他人任意棄置之物，故被告任意取走該
            六十二公斤之物品，既未取得管理人之同意，顯然
            係於竊取之行為，主觀上確有意圖為自己不法所有
            之竊盜故意甚明，所辯該處庭院荒蕪，認係廢棄之
            物而予檢拾，無不法所有云云，自不足取。
        (III)附表編號三部分：被告雖辯稱：係受ㄧ個代工老闆
            叫我去整理鷹架的，並無竊取之犯行云云，惟其所
            指該「代工老闆」，卻不知其姓名、住址，亦不知
            其電話，更未收取工資，所辯顯不足取，況其於偵
            查中供承：綽號『阿保』叫我去拆除鷹架的以自備
            斜口鉗剪斷鷹架鐵絲後取鷹架」、「拆除鷹架後，
            把鷹架從裡面搬到走廊」 (詳95年偵字第9774號卷
            第6頁、第7頁)，參以被害人陳淑媛於警變革指稱
            ：「我不認識竊盜嫌疑人甲○○，亦無委託甲○○
            或其他人或公司到臺南市○區○○路47號大旺市場
            地下室拆除上述鷹架（詳臺南市警察局第六分局南
            市警六刑偵字第566號卷第4頁警卷第1頁、第2頁）
            ，則衡諸社會常情，一般人於受他人僱用時，若非
            先收取報酬，均會請他人留下聯絡方式，以利於工
            作完成後向他人索取報酬，被告係成年人，應有相
            當豐富之社會經驗，既與僱用之人並不相識，為何
            未問明該人之聯絡方式？該人若未依約給付報酬，
            被告又將如何索討，足證被告所辯顯與常理有違而
            歪取，故被告至臺南市○○路47七號大旺市場地下
            室，趁無人注意之際，以自備之斜口鉗1支，剪斷
            被害人陳淑媛綑綁鷹架用之鐵絲線而取其鷹架一批
            （Ｕ形主架十七支、副支架十支），顯然係竊盜行
            為之實行，其主觀上確有意圖為自己不法所有之犯
            意，殆無疑義，難認其所辯可採。
        (Ⅳ)綜上所述，本件被告竊盜之事證明確，從而被告之
            前開辯解，均屬卸責之詞，不足採信 ，犯行均堪
            以認定。
    (二)按刑法第321條第1項第3款之攜帶兇器竊盜罪，係以行
        為人攜帶兇器竊盜為其加重條件，此所謂兇器，其種類
        並無限制，凡客觀上足對人之生命、身體、安全構成威
        脅，具有危險性之兇器均屬之，且祇須行竊時攜帶此種
        具有危險性之兇器為已足，並不以攜帶之初有行兇之意
        圖為必要，是以螺絲起子、鉗子等一般家庭日常工具，
        只要客觀上足對人之身體、生命構成威脅，即屬該款所
        指之兇器，最高法院79年度臺上字第5253號判例意旨、
        司法院74年廳刑一字第313號函亦可資參照。故本件被
        告所使用之鐵剪及斜口鉗各一支，客觀上既具有危險性
        ，且質地堅硬，足以傷害人之身體及危害人之生命，顯
        具危險性，復經原審當庭勘驗：扣案之鐵剪刀長約22公
        分，刀柄、刀身均為鐵製，刀柄可以將刀身打開，可以
        使用該鐵剪；斜口鉗1支長約20分公，刀柄刀身均鐵製
        ，日柄可以操作，進而使用該斜口鉗，有勘驗筆錄可按
        （詳原審卷第71頁、第72頁、第93頁），足認上開鐵剪
        及斜口鉗各一支均屬兇器至明。
    (三) 法律變更之比較：按行為後法律有變更者，適用行為
         時之法律。但行為後之法律有利於行為人者，適用最
         有利於行為人之法律，刑法第2條第1項定有明文。被
         告等行為後，94年1月7日修正公布之刑法，自95年7月
         1日施行，關於修正後法律比較適用如下：
         (I)被告行為後，刑法第56條連續犯之規定，業於94
             年1月7日修正公布刪除，並於95年7月1日施行，
             則被告之犯行，因行為後新法業已刪除連續犯之
             規定，此刪除雖非犯罪構成要件之變更，但顯已
             影響行為人刑罰之法律效果，自屬法律有變更，
             依新法第2條第1項規定，比較新、舊法結果，仍
             應適用較有利於被告之行為時法律即舊法論以連
             續犯（最高法院95年第8次刑事庭會議決議參照）
             ，是被告先後3次犯行，為時間緊接，所犯構成要
             件相同之罪，顯係基於概括犯意反覆為之，為連
             續犯，應依修正前刑法第56條連續犯之規定論以
             刑法第321條第1項第3款之罪，並依法加重其刑。
         (II)刑法第47條關於累犯部分，舊法規定：「受有期
             徒刑之執行完畢，或受無期徒刑或有期徒刑一部
             之執行而赦免後，五年內再犯有期徒刑以上之罪
             者，為累犯，加重本刑至二分之一」，修正後之
             新法規定：「受徒刑之執行完畢，或一部之執行
             而赦免後，五年內故意再犯有期徒刑以上之罪者
             ，為累犯，加重本刑至二分之一」，被告於有期
             徒刑執行完畢後，故意再犯有期徒刑以上之罪，
             自不生新舊法比較之問題，經比較新、舊法之後
             ，對被告而言並無行為後之法律有利於被告之情
             形，應依刑法第2條第1項前段之規定，適用修正
             前刑法第47條之規定，論以累犯。
    (四)查被告意圖為自己不法所有，攜帶兇器竊盜及徒手竊盜
        ，核其所為，就附表編號一及編號三所為，均係犯刑法
        第321條第1項第3款之攜帶兇器竊盜罪；而附表編號二
        所為，係犯刑法第320條第1項之普通竊盜罪。至臺灣臺
        南地方法院檢察署移送併辦之95年度偵字第9774號及第
        99 7號案件，雖未經檢察官起訴，但既與已起訴之95年
        度第3303號部分有舊法連續犯裁判上一罪之關係，本院
        自得就上開部分加以審理。被告前於90年間因偽造文書
        等案件，經本院判處有期徒刑六月確定，至91年10月5
        日執行完畢，此有臺灣高等法院被告前案紀錄表乙紙附
        卷可稽，其於5年以內再故意犯本件有期徒刑以上之罪
        ，係累犯，位法應遞加重其刑。扣案之鐵剪及斜口鉗各
        1 支，係被告所有，且為供本案犯罪所用之物，業據其
        供認在卷，爰依刑法第38條第1項第2款之規定宣告沒收
        。
    (五)原審審理結果，認被告竊盜之罪證明確，適用刑法第2
        條第1項前段、刑法第321條第1項第3款、修正前刑法第
        56條、修正前刑法第47條、刑法第38條第1項第2款，並
        審酌被告之犯罪目的、動機係貪圖不法利益、手段、所
        生危害固屬輕微、所得利益亦非鉅，惟被告犯後猶矢口
        否認，不知反省，態度欠佳等一切情狀，量處有期徒刑
        一年，並將扣案之鐵剪及斜口鉗各1支，依法宣告沒收
        ，認事用法俱無不合，量刑亦稱妥適，被告上訴意旨否
        認犯罪，指摘原判決不當，並無可取，為無理由，應予
        駁回。
丙、據上論斷，應依刑事訴訟法第368條，判決如主文。
本案經檢察官林炎昇到庭執行職務。
中　　華　　民　　國　　96　　年　　2 　　月　　1 　　日
                  刑事第五庭  　審判長法  官　楊明章
                                   　 法  官  楊子莊
                                    　法  官  戴勝利
以上正本證明與原本無異。
不得上訴。
　　　　　　　　　　　　　　　　　　　書記官　陳淑貞
中　　華　　民　　國　　96　　年　　2 　　月　　1 　　日
附錄：本案論罪科刑法條全文：
刑法第321條：犯竊盜罪而有左列情形之一者，處六月以上、五
             年以下有期徒刑：
             一  於夜間侵入住宅或有人居住之建築物、船艦
                 或隱匿其內而犯之者。
             二  毀越門扇、牆垣或其他安全設備而犯之者。
             三  攜帶兇器而犯之者。
             四  結夥三人以上而犯之者。
             五  乘火災、水災或其他災害之際而犯之者。
             六  在車站或埠頭而犯之者。
             前項之未遂犯罰之。
附表：
┌──┬─────┬────────┬─────────┐
│編號│時      間│   地      點   │  行  為  方  式  │
├──┼─────┼────────┼─────────┤
│    │九十五年二│臺南市○○路○段│持客觀足以傷人身體│
│ 一 │月十日下午│二百七十巷四十二│之兇器鐵剪一支，竊│
│    │三時二十分│弄十五號國防部空│取電線二捲        │
│    │許        │軍四四三聯隊宿舍│                  │
├──┼─────┼────────┼─────────┤
│    │九十五年五│臺南市○區○○街│騎乘車號ＵＮ三－五│
│    │月十日下午│七巷十八弄附近  │七○號機車，趁無人│
│ 二 │一時十分許│　　　　　      │注意之際，徒手竊取│
│    │          │  　　　　      │國防部空軍四四三聯│
│    │          │                │隊通信用之室外電話│
│    │          │　　　　　      │自持線並將該三捆電│
│    │          │                │話線（重量共約六十│
│    │          │　　　　　      │二公斤）置於上開機│
│    │          │                │車，隨即逃離現場。│
│    │          │                │嗣行經臺南市○○街│
│    │          │                │七巷十四弄附近，為│
│    │          │                │臺南市興中里里長王│
│    │          │  　　　        │安國發覺前揭電話線│
│    │          │　              │，隨即將該三捆電話│
│    │          │                │線丟棄於路旁，並駕│
│    │          │                │車逃逸            │
├──┼─────┼────────┼─────────┤
│    │九十五年六│臺南市○區○○路│趁無人注意之際，持│
│ 三 │月六日下午│四十七號「大旺市│自備之斜口鉗一支，│
│    │五時三十分│場」地下室內    │剪斷被害人陳淑媛為│
│    │許        │　　　　　      │綑綁鷹架用之鐵絲線│
│    │          │                │後，而著手竊取被害│
│    │          │                │人所有之鷹架一批（│
│    │          │                │Ｕ形主架十七支、副│
│    │          │                │支架十支）        │
└──┴─────┴────────┴─────────┘
